臺灣桃園地方法院刑事判決              100年度訴字第673號
公  訴  人  臺灣桃園地方法院檢察署檢察官
被      告  邱耀顯
選任辯護人  劉世興律師
上列被告因違反毒品危害管制條例案件，經檢察官提起公訴（10
0 年度偵字第6450號），本院判決如下︰
    主  文
邱耀顯共同販賣第三級毒品，處有期徒刑柒年，未扣案之手機壹
支（SONY廠牌，不含SIM 卡）與黃聖文連帶沒收，如全部或一部
不能沒收時，與黃聖文連帶追徵其價額。未扣案販賣第三級毒品
所得新臺幣貳萬捌仟元與黃聖文連帶沒收，如全部或一部不能沒
收時，以其與黃聖文財產連帶抵償之；又共同販賣第三級毒品，
處有期徒刑柒年，未扣案之手機壹支（SONY廠牌，不含SIM 卡）
與黃聖文連帶沒收，如全部或一部不能沒收時，與黃聖文連帶追
徵其價額。未扣案販賣第三級毒品所得新臺幣貳萬捌仟元與黃聖
文連帶沒收，如全部或一部不能沒收時，以其與黃聖文財產連帶
抵償之。應執行有期徒刑拾貳年。未扣案之手機壹支（SONY廠牌
，不含SIM 卡）與黃聖文連帶沒收，如全部或一部不能沒收時，
與黃聖文連帶追徵其價額。未扣案販賣第三級毒品所得計新臺幣
伍萬陸仟元與黃聖文連帶沒收，如全部或一部不能沒收時，以其
與黃聖文財產連帶抵償之。
    事  實
一、邱耀顯明知愷他命（Ketamine）係屬毒品危害防制條例第2
    條第2 項第3 款所列管之第三級毒品，竟與年籍不詳綽號「
    黃聖文」男子共同基於販賣第三級毒品之犯意，分別(一)於民
    國99年8 月間某日，由魏君豪（所涉販賣毒品案件，經臺灣
    高等法院花蓮分院以100 年度上訴字第69號判決判處應執行
    有期徒刑4 年2 月確定，現於法務部矯正署花蓮監獄執行中
    ）在花蓮縣某處持其使用之門號0000000000號、0000000000
    號行動電話與邱耀顯使用之門號0000000000號行動電話聯繫
    並詢問價格、數量、會面時地後，由邱耀顯偕同「黃聖文」
    至在桃園縣中壢市育達商職附近之公園與自花蓮縣某處前來
    之魏君豪會面，由邱耀顯將第三級毒品愷他命交由魏君豪試
    貨後，再以新臺幣（下同）2 萬8,000 元之價格由「黃聖文
    」將第三級毒品愷他命100 公克交與魏君豪，並由魏君豪將
    前揭款項交予「黃聖文」；(二)又於上開交易後一個月內某日
    （即99年9 月間某日），魏君豪再以上開相同方式與邱耀顯
    聯繫，並由邱耀顯偕同「黃聖文」至在桃園縣中壢市育達商
    職附近之公園與自花蓮縣某處前來之魏君豪會面，由邱耀顯
    將第三級毒品愷他命交由魏君豪試貨後，再以2 萬8,000 元
    之價格由「黃聖文」將第三級毒品愷他命100 公克交與魏君
    豪，並由魏君豪將前揭款項交予「黃聖文」。共計交易2 次
    。嗣魏君豪將自邱耀顯等2 人購得之第三級毒品愷他命販售
    予陳宏旻等人，為警向臺灣花蓮地方法院聲請通訊監察而尋
    線查獲，魏君豪並主動供出上手邱耀顯而查知上情。
二、案經花蓮縣警察局移請臺灣桃園地方法院檢察署檢察官偵查
    起訴。
    理  由
壹、證據能力部分：
  (一)按被告之自白，非出於強暴、脅迫、利誘、詐欺、疲勞訊問
    、違法羈押或其他不正之方法，且與事實相符者，得為證據
    。被告陳述其自白係出於不正之方法者，應先於其他事證而
    為調查。該自白如係經檢察官提出者，法院應命檢察官就自
    白之出於自由意志，指出證明之方法，刑事訴訟法第156 條
    第1 項、第3 項分別定有明文。被告對於檢察官所提出其警
    詢、偵查訊問筆錄之證據能力均不爭執，本院亦查無明顯事
    證足認司法警察、檢察官於製作該等筆錄時，有對被告施以
    法所禁止之不正方法等情事，是被告審判外之不利己之陳述
    筆錄係出於其任意性所製作，具證據能力。
  (二)再按被告以外之人於檢察事務官、司法警察官或司法警察調
    查中所為之陳述，與審判中不符時，其先前之陳述具有較可
    信之特別情況，且為證明犯罪事實存否所必要者，得為證據
    ，刑事訴訟法第159 條之1 定有明文。本件被告證人魏君豪
    於警詢中之陳述，為審判外之陳述而屬傳聞證據，且無刑事
    訴訟法第159 條之2 、第159 條之3 規定之例外得有證據能
    力之情事，且經被告辯護人爭執其證據能力，而證人魏君豪
    於警詢中之陳述與其事後在本院審理中之陳述，大致相符，
    且於警詢中之陳述亦無特別可信情事，應直接引用其於本院
    審理中經具結之證詞，是前揭證人魏君豪於警詢之陳述，無
    證據能力。
  (三)復按被告以外之人於偵查中向檢察官所為之陳述，除顯有不
    可信之情況者外，得為證據，刑事訴訟法第159 條之1 第2
    項定有明文。查證人魏君豪於檢察官偵查中經具結後所為之
    陳述，並無顯不可信之情況，被告或辯護人均未指出並證明
    上開證人之證言有何顯不可信之情況，揆諸前揭法條規定，
    上開證人於檢察官訊問時經具結後所為之證述，自得為證據
    。
  (四)末按除顯有不可信之情況外，從事業務之人於業務上或通常
    業務過程所須製作之紀錄文書、證明文書，得為證據，刑事
    訴訟法第159 條之4 第2 款定有明文。查被告邱耀顯與魏君
    豪99年8 月間之雙向通聯紀錄為電信業者於業務上所製作之
    紀錄文書，且亦查無有何顯有不可信之情況存在，參諸前揭
    規定，自得為證據。
貳、實體理由：
一、訊據被告固坦承有於前揭時地偕同黃聖文使魏君豪取得愷他
    命100 公克共2 次，惟矢口否認有販賣第三級毒品愷他命之
    犯行，辯稱：伊只是要幫助魏君豪取得毒品之施用，魏君豪
    也有要給伊紅包，伊沒有販賣之行為云云。
  (一)經查，被告與黃聖文於前揭時、地共同販賣第三級毒品愷他
    命予魏君豪等情，業據證人魏君豪於偵查及本院審理時證述
    如下：
  1.證人魏君豪於偵查中證稱：伊在99年8 月至9 月間有從花蓮
    親自過來與被告購買第三級毒品愷他命；每次向被告購買第
    三級毒品愷他命都是打被告門號0000000000號之行動電話；
    第1 次向被告是買100 公克；第2 次也是100 公克，價格2
    萬8,000 元；被告來時有其他人陪同一起來，毒品是同行的
    人拿給伊，被告沒有親自拿給伊，錢是伊給被告同行的人；
    買第三級毒品愷他命是與被告聯絡等語（見偵卷第100-102
    頁）。
  2.證人魏君豪於本院審理時證稱：伊是在中壢檳榔攤認識的人
    找伊去唱歌時認識被告；有跟被告的朋友拿過2 次第三級毒
    品愷他命；伊當時是使用門號0000000000、0000000000號行
    動電話聯絡被告要拿第三級毒品愷他命；在電話中會談到數
    量和價格；談好數量且確定有，才從花蓮前往桃園；買過2
    次，價格應該均是2 萬8, 000元；是被告朋友拿第三級毒品
    愷他命給伊，伊把錢給被告朋友；被告朋友是從被告車上下
    來；伊沒有跟被告拿過他朋友的電話，也沒有問過，想說打
    電話給被告，被告就會聯絡他朋友；伊沒有給被告任何答謝
    ；兩次交易被告都站在他朋友旁邊；2 次交易時是被告去問
    朋友毒品在哪，是被告拿毒品給伊試貨，確定後伊收下貨，
    把錢給被告朋友；兩次交易時間相距1 個月，時間是99月8
    月1 次，99年9 月1 次等語（見本院卷第85-94 頁反面）。
  (二)參諸被告使用之門號0000000000號行動電話99年8 月份雙向
    通聯紀錄，99年8 月18日間確與門號0000000000號、000000
    0000號行動電話有多次通聯情形（見偵卷第128 頁），且被
    告亦自承有於事實欄所載時、地使證人魏君豪取得第三級毒
    品愷他命100 公克共2 次，是證人魏君豪上開證詞，應屬可
    信。
  (三)按現行刑法關於正犯、從犯之區別，係以其主觀之犯意及客
    觀之犯罪行為標準，凡以自己犯罪之意思而參與犯罪，無論
    其所參與者是否係犯罪構成要件之行為，皆為正犯，其以幫
    助他人犯罪之意思而參與犯罪，其所參與者，苟係犯罪構成
    要件之行為，亦為正犯，必以幫助他人犯罪之意思而參與犯
    罪，其所參與者又為犯罪構成要件以外之行為，始為從犯。
    故共同實施犯罪行為之人，在合同意思範圍以內，各自分擔
    犯罪行為之一部，相互利用他人之行為，以達其犯罪之目的
    者，即應對於全部所發生之結果，共同負責（最高法院92年
    度台上字第5407號判決意旨參照）。查證人魏君豪既證稱：
    伊不認識被告朋友；是在電話中與被告談好所需第三級毒品
    愷他命之數量，金額在電話中有提到價格；是被告打電話給
    伊時才確定毒品種類、數量及價格等語（見本院卷第90頁反
    面、第93頁），已如前述，足認證人魏君豪與被告均係在電
    話即就購買數量及金額為約定，且證人魏君豪於自身販賣毒
    品案件中，亦因供承被告為其毒品來源之上手，並查獲被告
    販賣第三級毒品愷他命之犯罪行為，而獲毒品危害防制條例
    第17條第1 項減輕其刑之恩典，此亦有臺灣高等法院花蓮分
    院100 年度上訴字第69號判決附卷可查（見本院卷第27-45
    頁），足認證人魏君豪遭查獲當時即認被告係和其朋友（即
    「黃聖文」）共同販賣毒品，僅因不認識「黃聖文」，故無
    法提供警方資料予以查獲，故證人魏君豪雖於本院審理時證
    稱：伊不是直接向被告購買毒品；伊是向被告友人買毒品云
    云（見本院卷第90、94頁及反面），與其在另案之供述不符
    ，顯係迴護被告之詞，不足採信。再查，證人魏君豪另證稱
    ：交易時被告就站在友人旁邊；是被告拿貨給伊試貨等語（
    見本院卷91、93頁），可見被告於交易時並非單純站於一旁
    觀看「黃聖文」與被告交易，而有參與買賣雙方之試貨，而
    試貨為買、賣雙方確認毒品品質之行為，與毒品之移轉在時
    間、地點上有密切關聯，以販賣毒品交易之整體過程為觀察
    與評價，被告既參與與買家聯絡及試貨行為，顯為販賣毒品
    犯罪成立所不可或缺，足認其行為應屬販賣第三級毒品愷他
    命犯罪之構成要件行為無疑。再者，我國查緝販賣第三級毒
    品愷他命執法甚嚴，對於販賣第三級毒品愷他命者尤科以重
    度刑責，又販賣第三級毒品愷他命既係違法行為，而證人魏
    君豪又未另外給予被告報酬（詳如下述），被告若非有利可
    圖，焉有可能甘冒重度刑責，並花費精力偕同「黃聖文」到
    場與證人魏君豪交易第三級毒品愷他命，此益徵被告應係與
    「黃聖文」基於販賣第三級毒品愷他命之犯意聯絡，販賣第
    三級毒品愷他命與證人魏君豪，再與「黃聖文」朋分利潤，
    足認被告與黃聖文就販賣第三級毒品愷他命之犯行間確有犯
    意聯絡及為販賣第三級毒品愷他命行為之分工，其二人應為
    販賣第三級毒品愷他命之共同正犯無疑。被告辯稱並無實行
    販賣第三級毒品愷他命之構成要件行為云云，要屬無據。
  (四)被告另辯稱僅係要幫助魏君豪取得毒品之施用云云。惟查，
    被告於警詢時供承：魏君豪曾於99年8 月間向伊購買第三級
    毒品愷他命2 至3 次；每次以2 萬8,000 元至3 萬元價錢向
    伊購買50至100 公克第三級毒品愷他命；伊是以2 萬6,000
    元至2 萬8,000 元向朋友拿取後，再賣給魏君豪，共交易3
    次第三級毒品愷他命；伊總共實得約1 萬元等語（見偵卷第
    56-57 頁），復於偵查中供承：魏君豪是與伊聯絡後確定要
    見面的當天，伊才會去購買第三級毒品愷他命，都是向「黃
    聖文」購買；伊以2 萬6,000 元至28,000元向「黃聖文」拿
    第三級毒品愷他命，其中價差最大的是第2 次，價差4,000
    元，因當時伊買進的價錢較低，第一次伊與魏君豪等人交易
    ，賺1,500 元，因該次僅有50公克，價差比較低，第三次是
    賺3,000 元，這些錢都花掉了等語（見偵卷第63-64 頁）。
    是被告前揭警詢及偵查之供述雖就其與證人魏君豪交易愷他
    命之次數、金額雖略有出入，惟均明白表示係販賣第三級毒
    品愷他命予魏君豪並賺取差價，顯非出於魏君豪之委託而幫
    助魏君豪取得第三級毒品愷他命，此與被告於本院準備程序
    期日辯稱：魏君豪每次取得第三級毒品愷他命後都拿幾千元
    給伊，這是紅包，因為魏君豪說這樣他拿到毒品會比較便宜
    ；伊總共拿到的錢差不多是6,000 元；魏君豪將錢拿給伊時
    ，「黃聖文」在場云云（見本院卷第12頁及反面），顯有不
    符，亦與證人魏君豪於本院審理時證述：除了支付購買毒品
    之價金外，並無給付被告任何酬謝；且算過第三級毒品愷他
    命100 公克2 萬8,000 元與散裝差不多，沒有比較便宜等語
    （見本院卷第93頁反面至94頁）有異，而被告於證人魏君豪
    為上開證述後，復翻異前詞改稱：之前說魏君豪有給伊紅包
    3 、4 千元是伊跟魏君豪拗的，伊一直跟他說，他就說下次
    ，但沒有給伊云云（見本院卷第98頁反面），被告就此部分
    ，說詞反覆，顯係避重就輕，參諸被告與證人魏君豪僅係唱
    歌認識，並非至親好友，實無甘冒為警查獲風險無故幫證人
    魏君豪取得毒品，是被告所辯均屬可疑。另被告表示：證人
    魏君豪與「黃聖文」不認識，通常要透過識認的人才會交易
    ，伊就是這個角色云云（見本院卷第98頁）。惟若被告僅係
    幫助證人魏君豪取得毒品施用，被告應得逕向「黃聖文」購
    得毒品後再交付證人魏君豪即可，此對互不認識之「黃聖文
    」與證人魏君豪亦較無為警查獲之風險，被告捨此不為，竟
    偕同「黃聖文」到場與證人魏君豪會面交易毒品，亦與一般
    幫助他人取得施用毒品之情形有所不同，參酌上開各情，被
    告所辯稱顯為卸責之詞，洵無可採。
  (五)綜合上情，被告前揭所辯，均非足採。本件事證明確，被告
    之犯行足堪認定，應依法論科。
二、論罪科刑：
  (一)核被告所為，係犯毒品危害防制條例第4 條第3 項之販賣第
    三級毒品罪。被告與「黃聖文」共同不法持有第三級毒品之
    低度行為均為各次販賣第三級毒品之高度行為所吸收，均不
    另罪。被告與「黃聖文」就前開犯行間，有犯意聯絡及行為
    分擔，為共同正犯。又被告前揭2 次販賣犯行，犯意各別，
    行為互殊，應分論併罰。
  (二)按毒品危害防制條例第17條第2 項規定：「犯第4 條至第8
    條之罪於偵查及審判中均自白者，減輕其刑」，係為鼓勵是
    類犯罪行為人自白、悔過，並期訴訟經濟、節約司法資源而
    設。一般而言，固須於偵查及審判中皆行自白，始有適用，
    缺一不可。但所謂「自白」，係指被告（或犯罪嫌疑人）承
    認自己全部或主要犯罪事實之謂（最高法院100 年度台上字
    第3692號判決參照）。本件被告雖於警詢及偵查中自白販賣
    第三級毒品愷他命予魏君豪，為於本院準備期日及審理期日
    均否認有販賣第三級毒品愷他命予魏君豪之犯行，僅坦承有
    幫助魏君豪取得第三級毒品愷他命之事實，否認有販賣之主
    觀犯意，未就全部或主要犯罪事實坦承，亦無因被告前揭供
    述而減少本院審理期日調查證據所花費之時間、勞力及費用
    ，不符上開條文給予自白者減刑之立法目的，自不得依毒品
    危害防制條例第17條第2 項規定，減輕其刑。
  (三)爰審酌被告前並無犯罪紀錄，惟明知第三級毒品第三級毒品
    愷他命戕害身心，助長社會不良風氣，為圖一己私利，竟與
    黃聖文共同販賣第三級毒品以牟利，視政府反毒政策及宣導
    如無物，所為亦影響國民身心健康及社會風氣，並足以敗壞
    社會治安，兼衡其所販賣第三級毒品之數量每次各為100 公
    克，非屬微量，犯罪後仍飾詞狡辯欲圖卸責等一切情狀，認
    檢察官求刑應屬適當，分別量處如主文所示之刑，並定其應
    執行之刑。
  (四)沒收部分
  1.毒品危害防制條例第19條第1 項規定，係採義務沒收主義，
    故販賣毒品所得之金錢，如能認定確係販賣毒品所得之款項
    ，均應宣告沒收，不以當場搜獲扣押者為限，但因其並無「
    不問屬於犯人與否，沒收之」之特別規定，仍以沒收物屬於
    犯人所有者為限，始得依該規定予以沒收。而上開規定所稱
    「追徵其價額」者，必限於所沒收之物為金錢以外之其他財
    物而無法沒收時，始應追徵其價額，使其繳納與原物相當之
    價額。如所得財物為金錢而無法沒收時，應以其財產抵償之
    ，而不發生追徵價額之問題，最高法院93年度臺上字第1218
    號、第2670號、第2743號判決要旨可資參照。
  2.被告前揭2 次販賣毒品所得各次均為2 萬8,000 元，合計販
    賣毒品所得共計5 萬6,000 元，雖均未扣案，自應依該條項
    規定分別宣告與黃聖文連帶沒收，如全部或一部不能沒收時
    ，應以其與黃聖文之財產連帶抵償之。
  3.本件扣案手機（含門號0000000000號SIM 卡1 枚）被告表示
    ：該門號是伊爺爺申請，用爺爺名字辦的；案發當時用來插
    入門號0000000000號SIM 卡之SONY手機已經丟掉了，扣案手
    機是99年12月使用的，門號已經丟掉了等語（見本院卷第96
    頁），並有上開門號申辦人（邱阿幸）個人資料在卷可佐（
    見偵卷第45頁）。被告販賣本件毒品時使用之手機（SONY廠
    牌）雖未扣案並遭被告丟棄，惟仍屬被告所有供本件犯罪所
    用，仍應依該條項規定分別宣告與黃聖文連帶沒收，如全部
    或一部不能沒收時，與黃聖文連帶追徵其價額。另扣案手機
    與本案無關且無證據證明為犯罪預備之物，且扣案門號0000
    000000號SIM 卡1 枚並非被告所有，爰均不予宣告沒收，附
    此敘明。
據上論斷，應依刑事訴訟法第299 條第1 項前段，毒品危害防制
條例第4 條第3 項、第19條第1 項前段，刑法第11條、第28條，
第51條第5 款，判決如主文。
本案經檢察官曾姿綺到庭執行職務。
中    華    民    國   100    年    12    月     8    日
                  刑事第十四庭審判長法  官  鍾雅蘭
                                    法  官  張永輝
                                    法  官  郭俊德
以上正本證明與原本無異。
如不服本判決應於收受判決後10日內向本院提出上訴書狀，並應
敘述具體理由。其未敘述上訴理由者，應於上訴期間屆滿後20日
內向本院補提理由書( 均須按他造當事人之人數附繕本) 「切勿
逕送上級法院」。
                                    書記官  陳今巾
中    華    民    國   100    年    12    月    8     日
附錄論罪科刑法條
毒品危害防制條例第4條
製造、運輸、販賣第一級毒品者，處死刑或無期徒刑；處無期徒
刑者，得併科新臺幣 2 千萬元以下罰金。
製造、運輸、販賣第二級毒品者，處無期徒刑或 7 年以上有期
徒刑，得併科新臺幣 1 千萬元以下罰金。
製造、運輸、販賣第三級毒品者，處 5 年以上有期徒刑，得併
科新臺幣 7 百萬元以下罰金。
製造、運輸、販賣第四級毒品者，處 3 年以上 10 年以下有期
徒刑，得併科新臺幣 3 百萬元以下罰金。
製造、運輸、販賣專供製造或施用毒品之器具者，處 1 年以上
7 年以下有期徒刑，得併科新臺幣 1 百萬元以下罰金。
前五項之未遂犯罰之。